ACORDAO-COMPLETO-2539986

ACÓRDÃO 3396/2022 ATA 20/2022 - PRIMEIRA CÂMARA

VISTOS, relatados e discutidos estes autos de representação, cumulada com pedido de medida cautelar, formulada pela Clínica Dra. Maria Helena Magalhães Albuquerque Ltda. contra possíveis irregularidades na condução do Pregão Eletrônico 14/2022, promovido pela Empresa Brasileira de Serviços Hospitalares (Ebserh) , Complexo Hospitalar da Universidade Federal do Ceará, cujo objeto é a contratação de serviços de laboratório de análises clínicas e clínicas para realização de exames diagnósticos em pacientes do Hospital Universitário Walter Cantídio e Maternidade Escola Assis Chateaubriand; 
ACORDAM os Ministros do Tribunal de Contas da União, reunidos em sessão da Primeira Câmara, diante das razões expostas pelo relator, em: 
9.1. conhecer da representação, satisfeitos os requisitos de admissibilidade estabelecidos no artigo 113, § 1º, da Lei 8.666/1993, c/c o artigo 237, inciso VII e parágrafo único, do Regimento Interno/TCU, e no artigo 103, § 1º, da Resolução - TCU 259/2014;
9.2. indeferir pedido de medida cautelar, ante a ausência de pressupostos;
9.3. dar ciência dos fatos noticiados nesta representação, bem como do acórdão, relatório e voto que o fundamentam à Empresa Brasileira de Serviços Hospitalares (Ebserh) , Complexo Hospitalar da Universidade Federal do Ceará, para adoção das providências internas de sua alçada, e armazenamento em base de dados acessível ao Tribunal, com cópia para Controle Interno da Universidade Federal do Ceará, conforme artigo 106, § 4º, inciso II, da Resolução-TCU 259/2014, alterada pela Resolução-TCU 323/2020;
9.4. indeferir pedido formulado pela Clínica Dra. Maria Helena Magalhães Albuquerque Ltda. de ingresso nos autos como parte ou terceiro interessado, ante a ausência de razão legítima para intervir no feito, nos termos do artigo 146, § 2º, do Regimento Interno/TCU c/c o artigo 2º, § 2º, da Resolução-TCU 36/1995, com redação dada pelo artigo 1º da Resolução-TCU 213/2008;
9.5. encaminhar cópia deste Acórdão, bem como do relatório e voto que o fundamentam à representante, à Empresa Brasileira de Serviços Hospitalares (Ebserh) , Complexo Hospitalar da Universidade Federal do Ceará, e ao Controle Interno da Universidade Federal do Ceará;
9.6. arquivar o processo, com fundamento no artigo 169, inciso III, do Regimento Interno do TCU.

REPRESENTAÇÃO. Representação referente à licitação com número 142022, modalidade Pregão e Uasg 155918 (Objeto: A escolha da proposta mais vantajosa para a contratação de laboratórios de análises clínicas e clínicas para realização de exames diagnósticos em pacientes do Hospital Universitário Walter Cantídio e Maternidade Escola Assis Chateaubriand, conforme condições, quantidades e exigências estabelecidas neste Edital e seus anexos.)

Primeira Câmara

Complexo Hospitalar do Ceara (Huwc e Meac) - UFC - EBSERH.

3. Interessados/Responsáveis: não há.

13.1. Ministros presentes: Benjamin Zymler (na Presidência), Walton Alencar Rodrigues (Relator) e Vital do Rêgo.
13.2. Ministro-Substituto convocado: Augusto Sherman Cavalcanti.
13.3. Ministro-Substituto presente: Weder de Oliveira.

WALTON ALENCAR RODRIGUES

Trata-se de representação formulada pela Clínica Dra. Maria Helena Magalhães Albuquerque Ltda., cumulada com pedido de medida cautelar, contra possíveis irregularidades na condução do Pregão Eletrônico 14/2022, promovido pela Empresa Brasileira de Serviços Hospitalares (Ebserh) , Complexo Hospitalar da Universidade Federal do Ceará, cujo objeto é a contratação de serviços de laboratório de análises clínicas e clínicas para realização de exames diagnósticos em pacientes do Hospital Universitário Walter Cantídio e Maternidade Escola Assis Chateaubriand.
Transcrevo instrução cuja proposta foi acolhida Secretaria de Controle Externo de Aquisições Logístcas (Selog) :
	1.	O representante alega, em suma, que:
	a) participou do Pregão Eletrônico 14/2022, conduzido pelo Complexo Hospitalar da Universidade Federal do Ceará (CH-UFC) , autarquia vinculada a Empresa Brasileira de Serviços Hospitalares (Ebserh) , com data de abertura da sessão pública no dia 25/3/2022, objetivando contratação de laboratório de análises clínicas e clínicas para realização de exames diagnósticos em pacientes do Hospital Universitário Walter Cantídio e Maternidade Escola Assis Chateaubrind;
	b) o objeto licitado foi dividido no Grupo 01, itens de 1 a 251, e no Grupo 02, itens 252 e 253. A disputa se deu com o critério de julgamento menor preço global por grupo, sendo facultado aos licitantes a participação em quais grupos fossem de seu interesse.
Ocorrências do Grupo 01:
	c) no dia 25/3/2022 a representante se classificou em primeiro lugar para o Grupo 01, por apresentar a proposta comercial com melhor lance, após negociação, de R$ 1.180.634,98 (peça 8) ;
	d) ao analisar a documentação de qualificação econômico-financeira da representante (Clínica Dra. Maria Helena) , a área técnica identificou as seguintes inconsistências com o Edital: (i) o balanço patrimonial e as demonstrações contábeis do último exercício social não foram apresentados na forma da lei, descumprindo o previsto no item 9.7.3.2; e (ii) as comprovações e declaração previstas no item 9.7.3.5. não foram apresentadas. 
	e) a par disso, a licitante foi diligenciada para que apresentasse a documentação correta, tendo sido concedido um prazo de 21 minutos. Transcorrido o prazo, foi encerrada a sessão, conforme vimos na figura abaixo extraída da Ata de Realização do Pregão Eletrônico (peça 7, p. 190) :

	f) neste momento, a representante entendeu que a pregoeira teria deixado para solicitar a documentação faltante em momento posterior, em próxima sessão, o que de fato ocorreu em 1º/4/2022, tendo sido concedido um prazo de 24h (peça 13, p. 41) ;
	g) dentro do prazo estipulado, a representante enviou a documentação solicitada (peça 14) . Após analisada, a área técnica entendeu que "...verificamos que a empresa apresentou o balanço patrimonial e a demonstração de resultados do exercício 2020 registrado na Junta Comercial do Estado do Ceará, na data de 01/04/2022, quando, no entender da pregoeira, deveria ter atendido o prazo estipulado no art. 1.078 do Código Civil", e inabilitou imediatamente a representante (peça 1, p. 10) ;
	h) o citado artigo 1.078 do Código Civil assim dispõe:
Art. 1.078. A assembleia dos sócios deve realizar-se ao menos uma vez por ano, nos quatro meses seguintes ao término do exercício social, com o objetivo de:
I - tomar as contas dos administradores e deliberar sobre o balanço patrimonial e o de resultado econômico.
	i) a luz do citado dispositivo legal, está equivocada a decisão da pregoeira em inabilitar a representante, uma vez que a obrigação das empresas é que a assembleia de sócios delibere sobre o balanço patrimonial e o resultado econômico do exercício de um ano até o dia 30/4 do ano subsequente. Entretanto, a lei não exige que esses documentos sejam registrados na Junta Comercial competente no mesmo prazo. Portanto, o registro após o dia 30/4 não configura irregularidade, muito menos retira a validade do documento registrado no certame;
	j) nesse sentido, após ser inabilitada, a representante enviou e-mail à pregoeira alegando que o fato do balanço patrimonial da empresa da competência de 2020 ter sido registrado fora do prazo estipulado no art. 1.078 do Código Civil apenas pode gerar sanções à empresa perante a própria junta comercial, e complementou, in verbis (peça 15) :
	
O registro do balanço mesmo que fora do prazo atesta que a situação contábil da empresa já foi regularizada perante a Junta Comercial. O documento foi apresentado conforme a Lei, o atraso no registro não possui nenhum tipo de implicação a título de comprovação da qualificação econômico-financeira da empresa.
Fora isso, temos o Balanço Patrimonial de 2021 registrado em 01/04/2022, portanto, dentro do prazo do Código Civil, o que pode ser imediatamente apresentado em sede de diligências em nome da proposta mais vantajosa para a Administração. Segue em anexo o referido documento. [peça 16].
A proposta da Clínica Maria Helena é aproximadamente R$ 400.000,00 mais barata que a empresa ora convocada. Portanto, no usufruto da autotutela administrativa e em nome da economia para a Administração, peço que reconsidere a decisão e aceite o Balanço de 2021 registrado na Junta Comercial.
 (grifos no original) 
	k) após a inabilitação da representante, foi convocada a próxima empresa mais bem colocada, o LABORATÓRIO DE PATOLOGIA CLÍNICA DR. GASPAR VIANA LTDA., com proposta de R$ 1.413.673,88 após negociação, ou seja, maior em R$ 233.038,90 em relação à proposta da representante, de R$ 1.180.634,98 (peça 18) ;
	l) após o envio dos documentos de habilitação da citada empresa, em 5/4/2022, a área técnica concluiu que a licitante (i) não apresentou documentação comprobatória, conforme previsto no item 15.8 do Termo de Referência (Anexo I) do Edital: "Apresentar atestado de qualidade emitido por Instituição especializada em controle externo de Laboratórios de Análises Clínicas, conforme a RDC 302 da ANVISA (Agência Nacional de Vigilância Sanitária) e suas atualizações", e (ii) não foi evidenciado o envio do balanço patrimonial e demonstrações contábeis do último do exercício de 2020, já exigíveis e apresentados na forma da lei. Essa documentação se encontrava no Sicaf. A licitante apresentou o Balanço Patrimonial via Sicaf, porém, não apresentou as demonstrações contábeis do último exercício social, descumprindo o previsto no item 9.7.3.2 do Edital (peça 1, p. 15-16) ;
	m) a fim de corrigir a documentação, foram concedidas mais duas diligências para que a licitante apresentasse os elementos faltantes, uma em 6/4/2022, e a outra em 7/4/2022, conforme observado na Ata de Realização do Pregão Eletrônico Complementar n. 1, tendo, ao fim, habilitada a empresa (peça 26, p. 141-145) ; e
	n) do exposto, verifica-se a ausência de tratamento isonômico entre as licitantes, uma vez que no Grupo 02 (cf. veremos no tópico adiante) mesmo a empresa vencedora ter deixado de apresentar a documentação correta, perdendo o prazo das diligências, teve três chances de sanar a sua documentação, enquanto a representante foi prontamente inabilitada já na primeira diligência, mesmo informando que possuía a documentação de 2021 registrada no prazo "correto" que atenderia a exigência do órgão, em 1º/4/2022  (peça 16) .
Ocorrências no Grupo 02:
	o) paralelamente, a disputa do Grupo 02 teve como arrematante o LABORATÓRIO BIOPSE HARMONY LTDA. (Biopse) , que teve sua proposta ajustada e aprovada, no valor de R$ 57.618,00;
	p) ao analisar a documentação de habilitação da Biopse, a área técnica do CH/UFC levantou as seguintes inconsistências não condizentes com o Edital: (i) o balanço patrimonial e demonstrações contábeis do último exercício social não foram apresentados, mas apenas um balancete referente ao mês de outubro/2021, descumprindo o item 9.7.3.2; e (ii) as comprovações e as declarações previstas no item 9.7.3.5 não foram apresentadas;
	q) a par disso, a área técnica sugeriu que fosse solicitado nova documentação - balanço patrimonial, demonstrações contábeis, comprovações e declarações - exigida no citado item 9.7.3 do Edital, a qual foi solicitada mediante a realização de diligência à empresa Biopse;
	r) no dia 28/3/2022, a pregoeira deu o prazo de duas horas para a juntada da documentação faltante, porém, até o dia 29/3/2022 a empresa não havia anexado os elementos solicitados, tendo a pregoeira encerrada a sessão pública e reagendada para o dia 31/3/2022 (v. quadro à peça 1, p. 4) ;
	s) nesse ínterim, a Biopse enviou a documentação solicitada no dia 29/3/2022 (peça 1, p. 5, grifo em vermelho) ;
	t) percebe-se, portanto, que a Biopse não cumpriu o prazo inicialmente concedido de 2h, tendo a pregoeira reagendada a sessão dando nova oportunidade à licitante, a qual só veio a juntar a documentação no dia 29/3/2022, mais de 24h após a solicitação. No entanto, constou somente o Balanço Patrimonial do exercício de 2021, faltando a "Relação de Compromissos Assumidos", item 9.7.3.5.3 do Edital, atendendo parcialmente a segunda diligência (peça 9) ;
	u) assim, a pregoeira abriu novamente o sistema e solicitou o envio do documento faltante, no que foi atendido pela Biopse, contudo, ressalte-se que somente após a essa terceira diligência é que a licitante atendeu aos termos do Edital, conforme comprova o quadro abaixo (grifo em vermelho) , tendo, ao final, sido habilitada e declarada vencedora pela pregoeira (peça 1, p. 7) : 

	v) além disso, o balanço patrimonial apresentado está sem data no sistema Sped Contábil, ou seja, não se sabe se o registro foi antes ou depois da abertura da sessão pública, em 25/3/2022 (peça 11) . Já a "Declaração de Compromissos Assumidos" se verifica que foi assinada no dia 31/3/2022, ou seja, após o início do certame e após solicitação da pregoeira (peça 12) ;
	x) observa-se, assim, que a pregoeira deveria ter desclassificada a Biopse, porque concedeu três oportunidades de sanear sua documentação de habilitação, mesmo perdendo o prazo de uma das diligências, como também apresentou documentação produzida após o início da licitação, tratando-se de inclusão de "documento novo" que deveria constar originalmente da proposta, o que é vedado pela legislação (art. 43, § 3º, da Lei 8.666/1993, e art. 64 da Lei 14.133/2021) , doutrina e jurisprudência dos tribunais superiores e das cortes de contas (Acórdão 2443/2021-TCU-Plenário) ; e
	y) por fim, a representante entrou com recurso administrativo contra os procedimentos relativos ao Grupo 01 (peça 19) , porém o seu provimento foi negado pela pregoeira (peça 20) , decisão mantida pela autoridade competente (peça 21) .	
2.	Ao final da petição, a representante requer: (i) seja concedida medida acautelatória para suspender o certame em tela, bem como todos os atos subsequentes; e (ii) a anulação do ato coator com a consequente habilitação da representante no Grupo 01 do objeto do Pregão Eletrônico 14/2022, anulando todos os atos subsequentes a sua desclassificação, e (iii) seja habilitada nos autos como parte interessada, solicitando vista eletrônica dos autos e cópia integral.

	C. Exame de Admissibilidade

	Legitimidade do Autor

	O representante possui legitimidade para representar ao Tribunal?
 (Fundamento em lei específica: art. 87, § 2º, da Lei 13.303/2016; Fundamento no Regimento Interno/TCU: art. 237, inciso VII e parágrafo único) 
	Sim

	Redação em Linguagem Compreensível

	A representação está redigida em linguagem clara e objetiva, contém nome legível, qualificação e endereço do representante?
 (Fundamento: art. 235 do Regimento Interno/TCU) 
	Sim

	Indício Concernente à Irregularidade ou Ilegalidade

	A representação encontra-se acompanhada do indício concernente à irregularidade ou ilegalidade apontada pelo autor?
 (Fundamento: art. 235 do Regimento Interno/TCU) 
	Sim

	Competência do TCU

	A representação trata de matéria de competência do TCU?
 (Fundamento: art. 235 do Regimento Interno/TCU) 
	Sim

	Interesse Público

	Os argumentos do autor indicam a possibilidade de existência de interesse público, caso restem comprovadas as supostas irregularidades apontadas na peça inicial.
 (Fundamento: art. 103, § 1º, da Resolução - TCU 259/2014) 
	Sim

	Análise quanto ao interesse público: Confirmadas as alegações do representante, há potencial risco de dano ao erário, em razão da possibilidade de não ser selecionada a proposta mais vantajosa obtida no certame.	

	Conclusão quanto ao Exame de Admissibilidade

	3.	Presentes todos os requisitos de admissibilidade constantes no art. 87, § 2º, da Lei 13.303/2016, c/c o art. 237, inciso VII e parágrafo único, do Regimento Interno/TCU, e no art. 103, § 1º, da Resolução - TCU 259/2014, a representação deve ser conhecida.

	D. Medida Cautelar - Avaliação dos Pressupostos

	Perigo da Demora

	Há decisão judicial ou administrativa, sem especificação de prazo, para suspender o andamento do processo licitatório ou a contratação?
	Não há informação

	No caso de contratações não decorrentes de Registro de Preços:
	O contrato decorrente do certame já foi assinado?
	Sim

	Análise:

	4.	Está afastado o pressuposto do perigo da demora uma vez que os contratos relativos aos vencedores dos Grupos 01 e 02 foram assinados em 26/4/2022 e 13/4/2022, respectivamente (peças 28 e 29) .

	Perigo da Demora Reverso

	O serviço/bem é essencial ao funcionamento das atividades da Unidade Jurisdicionada?
	Sim

	A Unidade Jurisdicionada está coberta contratualmente pelo serviço com razoável vigência (há a possibilidade de voltar a fase ou refazer o certame, a depender da consequência da concessão de cautelar no caso concreto) ou admite prorrogação excepcional?
	Não se aplica

	Caso haja a possibilidade de manutenção do contrato com a atual prestadora dos serviços, as condições dessa contratação seriam melhores (menor preço e atendimento satisfatório) que o que se está em vias de contratar?
	Não se aplica

	Análise:

	5.	Está configurado o pressuposto do perigo da demora reverso em razão dos serviços contratos (serviços de laboratórios para realização de exames de análises clínicas dos hospitais da UFC) serem essenciais às atividades funcionais do CH-UFC, quanto à realização de diagnósticos em seus pacientes, conforme se depreende da leitura do item 4 do Estudo Técnico Preliminar (peça 30) .

	Plausibilidade Jurídica

	A Unidade Jurisdicionada está sujeita aos normativos supostamente infringidos?
	Sim

	Há plausibilidade nas alegações do representante ou nas verificações realizadas pela Unidade Técnica?
	Sim

	Há indício de sobrepreço ou superfaturamento?
	Não

	Há grave risco de lesão ao erário, inexecução ou execução insatisfatória do objeto?
	Não

	Análise quanto à plausibilidade jurídica e quanto à necessidade de adoção de medida cautelar:

	6.	Conforme dito (item 1 desta instrução) , a representante se insurge sobre as supostas irregularidades praticadas pela pregoeira na condução do Pregão Eletrônico 14/2022 e ratificada pela autoridade competente, em síntese:
	a) inabilitação indevida da representante no Grupo 01, sob a alegação de não cumprimento do item 9.7.3.2 do Edital (peça 4, p. 12-13) , tendo em vista que apresentou o balanço patrimonial de 2020 e as demonstrações de resultados do exercício registrados na Junta Comercial do Estado do Ceará em 1º/4/2022  (peça 14) , ou seja, no entender da pregoeira, fora do prazo previsto no art. 1.078 do Código Civil (CC) , muito embora a representante tenha informado que dispunha do balanço patrimonial de 2021 registrado na junta comercial nesta mesma data, portanto, válido:
	Edital:
9.7. Os licitantes deverão apresentar a seguinte documentação relativa à Habilitação Jurídica, à Regularidade Fiscal e trabalhista:
 (...) 
9.7.3.2. Balanço patrimonial e demonstrações contábeis do último exercício social, já exigíveis e apresentados na forma da lei, que comprovem a boa situação financeira da empresa, vedada a sua substituição por balancetes ou balanços provisórios, podendo ser atualizados por índices oficiais quando encerrado há mais de3 (três) meses da data de apresentação da proposta
Código Civil:
Art. 1.078. A assembleia dos sócios deve realizar-se ao menos uma vez por ano, nos quatro meses seguintes ao término do exercício social, com o objetivo de:
I - tomar as contas dos administradores e deliberar sobre o balanço patrimonial e o de resultado econômico.
	b) uma vez inabilitada pelo fato acima, a segunda colocada e habilitada do Grupo 01, o Laboratório de Patologia Clínica Dr. Gaspar Viana Ltda., foi chamado a apresentar a documentação de qualificação econômico-financeira, mediante a realização de três diligências, enquanto que, na vez da representante entregar a documentação, foi desclassificada logo na primeira diligência, agindo a pregoeira com extremo rigor, não fornecendo outra oportunidade de sanar a falha, fato também cometido na condução dos procedimentos do Grupo 02 com a empresa Biopse, que apresentou a documentação correta após a terceira diligência, contrariando os princípios da isonomia, impessoalidade e igualdade previstos no artigo 31 da Lei 13.303/2016 e no art. 56, § 2º, da Lei 13.303/2016;
	c) no Grupo 02, a empresa declarada vencedora, o Laboratório Biopse Harmony, apresentou o balanço patrimonial no sistema Sped Contábil sem data (peça 11) , bem como apresentou a "Declaração de Compromissos Assumidos", de que trata o item 9.7.3.5.3 do Edital, assinada no dia 31/3/2022  (peça 12, p. 2) , após o início do certame, que se deu em 25/3/2022, caracterizando inclusão de documento novo que atestava condição não preexistente à abertura da sessão pública, contrariando, no entender da representante, o entendimento exposto no Acórdão 2443/2021-TCU-Plenário e o art. 43, § 3º, da Lei 8.666/1993, utilizado como referência para o caso (peça 12) ;
7.	Numa análise perfunctória, assiste razão a representante quanto a sua inabilitação indevida no presente certame (Grupo 01) , conforme veremos a seguir.
7.1.	É fato que a pregoeira agiu com extremo rigor quando inabilitou a representante quando da análise da sua documentação de habilitação, pois concedeu somente uma oportunidade para sanar a falha, enquanto para as outras licitantes nos procedimentos relativos aos Grupos 01 e 02 deu três oportunidades, mediante a realização de diligências às empresas Laboratório Gaspar Viana e Laboratório Biopse, ferindo, pois, os princípios do formalismo moderado, da isonomia, impessoalidade e igualdade previstos no artigo 31 da Lei 13.303/2016, o art. 56, § 2º, da Lei 13.303/2016, e o art. 47 do Decreto 10.029/2019.
7.2.	O balanço patrimonial de 2020 e as demonstrações de resultado do exercício registrados pela representante na Junta Comercial do Estado do Ceará, em 1º/4/2022, não feriu, a princípio, o art. 1.078 do CC como alegou a pregoeira. Ao contrário, como bem registrou na exordial, a representante cumpriu com o item 9.7.3.2 do Edital, pois o citado normativo legal do CC não obriga e nem cita expressamente que a empresa os registre na Junta Comercial competente no mesmo prazo, apenas menciona que "a assembleia dos sócios deve realizar-se ao menos uma vez por ano, nos quatro meses seguintes ao término do exercício social, com o objetivo de tomar as contas dos administradores e deliberar sobre o balanço patrimonial e o de resultado econômico", ou seja, os documentos deverão ser registrados até o quatro mês do término do exercício social, sob condição de sofrer penalidade pela Junta Comercial, nunca ser eliminada de licitação por tal condição. Sobre isso, a representante assim se pronunciou, acertadamente, na petição inicial, in verbis (peça 1, p. 11, § 2º) :
Quanto ao suposto prazo estipulado no art. 1.078 do Código Civil, a Comissão de Licitação da EBSERH entendeu que o fato de o art. 1.078 do Código Civil exigir que as empresas tomem as contas dos balanços patrimoniais e do seu resultado econômico ao menos uma vez por ano, nos quatro meses seguintes ao término do exercício social, obriga as empresas a registrarem o Balanço e demonstrações contábeis até o fim do quarto mês do exercício social subsequente na Junta Comercial, sob pena de invalidar o documento.
 (...) 
Ou seja, a obrigação das empresas é que a assembleia de sócios delibere sobre o balanço patrimonial e o resultado econômico do exercício de um ano até o dia 30/04 do ano subsequente. Entretanto, a Lei não exige que esses documentos sejam registrados na Junta Comercial competente no mesmo prazo. Portanto, em nosso sentir, o registro após o dia 30/04 não configura irregularidade, muito menos retira a validade do documento registrado. (grifos no original) .
7.3.	Além disso, ao tomar conhecimento da inabilitação, a representante encaminhou e-mail à pregoeira (peça 15) afirmando que dispunha da documentação do exercício de 2021 registrada nessa mesma data na Junta Comercial, em 1º/4/2021, portanto, dentro do prazo previsto no art. 1.078 do Código Civil, contudo, não foi atendida, já que foi inabilitada prontamente na primeira diligência realizada.
8.	Quanto aos fatos alegados pela representante relativos às ocorrências no Grupo 02, cujo melhor lance foi ofertado pela empresa Laboratório Biopse, não devem prosperar, pelas razões que traço a seguir.
8.1.	A uma, porque, na verdade não se trata de inclusão de documento novo a juntada da "Declaração de Compromissos Assumidos" de que trata o item 9.7.5.3 do Edital, mesmo datada de 31/3/2022 e apresentada após a abertura do certame, em 25/3/2022, pois, na verdade, tal declaração, ainda que com data posterior à da sessão e ainda que faltante no conjunto de documentos apresentados, atesta a situação pré-existente de que a empresa atendia as condições de habilitação na data do certame e era dever da pregoeira, em vista do interesse público pela melhor contratação possível, diligenciá-la para demandar a declaração, se possível de ser apresentada pela empresa, como de fato foi, em consonância com a jurisprudência deste Tribunal (Acórdãos 1211/2021 e 2443/2021, ambos do Plenário) . Portanto, agiu corretamente a pregoeira quanto ao aceite do referido documento na fase de habilitação.
8.2	A duas, porque a alegação da apresentação do balanço patrimonial no sistema Sped Contábil sem data (peça 11) , reflete a situação similar acima, pois não se trata de acréscimo de documento novo, retratando apenas uma situação pré-existente de que a empresa já possuía antes da abertura do certame, inclusive se tratando de documento registrado no Sistema Público de Escrituração Digital (Sped) , nos termos previstos no Decreto 8.683/2016, portanto, documento válido oficialmente.
8.3.	Por todo o exposto, a pregoeira agiu corretamente em habilitar a empresa, em especial por ter levado em conta o interesse público em classificar a proposta mais vantajosa, em ter apresentado o menor lance, de R$ 57.618,00, bastante inferior ao orçamento estimativo, de R$ 103.875,00 (peça 7, p. 34) .
9. 	Conforme visto nos autos, a diferença de preço entre os lances da representante e da segunda colocada e vencedora, após negociação, relativo ao Grupo 01, monta R$ 233.038,90, o qual projetado para a duração máxima do contrato, de sessenta meses, perfaz R$ 1.165.194,50, valor não desprezível aos cofres públicos da entidade. 
10.	Dessa forma, está configurado o pressuposto da plausibilidade jurídica, razão por que se propõe, com fulcro no art. 250, inciso V, do Regimento Interno/TCU, ouvir em oitiva o Complexo Hospitalar da Universidade Federal do Ceará e a empresa Laboratório de Patologia Clínica Dr. Gaspar Viana Ltda. (CNPJ 07.215.031/0001-09) . 
11.	Feitas essas considerações, propõe-se também indeferir o pedido de medida cautelar, uma vez ausente o pressuposto do perigo da demora, essencial para sua concessão, e por restar caracterizado o perigo da demora reverso.

	E. Impacto dos Encaminhamentos Propostos

	Haverá impacto relevante na Unidade Jurisdicionada e/ou na sociedade, decorrente dos encaminhamentos propostos?
	Não

	F. Pedido de Ingresso aos Autos, de Informações/Vistas/Cópias, e de Sustentação Oral

	Há pedido de ingresso aos autos?
	Sim

	Análise:

	12.	Quanto ao pedido de ingresso formulado pela Clínica Dra. Maria Helena Magalhães Albuquerque Ltda. como parte interessada no presente processo (peça 1, p. 34-35) , propõe-se o seu indeferimento, pois não demonstrou sua razão legítima para intervir nos autos, nem a possibilidade de lesão a direito subjetivo próprio, à luz do art. 146, § 2º, do Regimento Interno/TCU c/c o art. 2º, § 2º, da Resolução-TCU 36/1995, com redação dada pelo art. 1º da Resolução-TCU 213/2008.

	Há pedido de informações/vistas/cópia do processo?
	Sim

	Análise:
13.	Quanto ao pedido de informações/vistas/cópia do processo, formulado pela Clínica Dra. Maria Helena Magalhães Albuquerque Ltda (peça 1, p. 34-35) , propõe-se o seu indeferimento, pois o pleiteante não figura como órgão ou autoridade com prerrogativa constitucional e/ou legal para solicitá-lo, ou que, por dever de ofício, esteja tratando do mesmo objeto de processo em tramitação no Tribunal, à luz do art. 62, caput e parágrafo único, da Resolução-TCU 259/2014, alterada pela Resolução-TCU 316/2020:
Art. 62. São legitimados para solicitar informações ou cópia os órgãos e autoridades que detiverem a prerrogativa constitucional e/ou legal para solicitá-las, bem assim aqueles que, por dever de ofício, estejam tratando do mesmo objeto de processo em tramitação no Tribunal.
Parágrafo único. As soluções de tecnologia da informação pertinentes do Tribunal de Contas da União devem possibilitar que advogados, delegados da Polícia Federal, procuradores e membros do Ministério Público credenciados, ainda que não vinculados a processo previamente identificado, possam acessar, de forma automática, processos eletrônicos, desde que demonstrado interesse para fins apenas de registro, salvo nos casos de processos ou peças classificados como sigilosos e observada a necessidade de registro, nas bases de dados do TCU, da identificação daquele que acessou, do conteúdo que foi acessado e de eventuais ações realizadas no processo durante o acesso. (AC) (Resolução-TCU nº 316, de 22/4/2020, BTCU Deliberações 75/2020) .

	Há pedido de sustentação oral?
	Não

	G. Processos Conexos e Apensos

	Há processos conexos noticiando possíveis irregularidades na contratação ora em análise?
	Não

	Há processos apensos?
	Não

	H. Proposta de Encaminhamento

	14.	Em virtude do exposto, propõe-se:
14.1.	conhecer da representação, satisfeitos os requisitos de admissibilidade constantes no art. 87, § 2º, da Lei 13.303/2016, c/c o art. 237, inciso VII e parágrafo único, do Regimento Interno/TCU, e no art. 103, § 1º, da Resolução - TCU 259/2014;
14.2.	indeferir o pedido de concessão de medida cautelar formulado pelo representante, tendo em vista a inexistência dos elementos necessários para sua adoção;
14.3.	realizar a oitiva do Complexo Hospitalar da Universidade Federal do Ceará, com amparo no art. 250, V, do Regimento Interno/TCU, para que, no prazo de quinze dias, se pronuncie quanto aos seguintes pontos relativos ao Pregão Eletrônico 14/2022:
	a) inabilitar indevidamente a licitante Clínica Dra. Maria Helena Magalhães Ltda. no Grupo 01 do referido certame, após a análise da sua documentação de qualificação econômico-financeira, tendo em vista:
	a.1) ausência de tratamento isonômico dado às licitantes, já que lhe concedida somente uma oportunidade para sanar a falha pelo não envio do balanço patrimonial e das demonstrações de resultado do exercício nos termos do item 9.7.3.2 do Edital, enquanto para as outras licitantes nos procedimentos relativos aos Grupos 01 e 02 foram ofertadas três oportunidades, mediante a realização de diligências às empresas Laboratório de Patologia Clínica Dr. Gaspar Viana Ltda e Laboratório Biopse Harmony Ltda, respectivamente, conforme se verifica nas atas de realização do certame (principal e complementar) , ferindo os princípios do formalismo moderado e da isonomia, impessoalidade, igualdade previstos no artigo 31 da Lei 13.303/2016, art. 56, § 2º, da Lei 13.303/2016, e art. 47 do Decreto 10.024/2019;
		a.2) o balanço patrimonial de 2020 e as demonstrações de resultado do referido exercício terem sido registrados pela licitante na Junta Comercial do Estado do Ceará em 1º/4/2022, ferindo, no entender da pregoeira, o art. 1.078 do Código Civil por ter sido apresentado após o prazo previsto, mesmo a licitante ter se comprometido a enviar o balanço patrimonial e as demonstrações de resultado do exercício de 2021, registrados na Junta Comercial do Estado do Ceará na mesma data, em 1º/4/2022, sem, contudo, obter resposta da pregoeira, já que foi inabilitada prontamente na primeira diligência, contrariando o princípio do formalismo moderado, o art. 56, § 2º, da Lei 13.303/2016, e o art. 47 do Decreto 10.024/2019; 
	b) demais informações que julgar necessárias; e
	c) designação formal de interlocutor que conheça da matéria para dirimir eventuais dúvidas, informando nome, função/cargo, e-mail e telefone de contato.
14.4.	realizar, nos termos do art. 250, V, todos do Regimento Interno/TCU, a oitiva da sociedade empresária Laboratório de Patologia Clínica Dr. Gaspar Viana Ltda. (CNPJ 07.215.031/0001-09) , para, no prazo de quinze dias, manifestar-se, caso queira, sobre os fatos constantes no item 7 e subitens, retro;
14.5.	indeferir, com fulcro no art. 146, § 2º, do Regimento Interno/TCU, o pedido formulado pela Clínica Dra. Maria Helena Magalhães Albuquerque Ltda, de ser considerado como parte interessada, mas lhe autorizando, caso requeira, vista e cópia às peças não sigilosas dos presentes autos após a prolação da deliberação de mérito dos presentes autos;
14.6.	indeferir o pedido formulado pela Clínica Dra. Maria Helena Magalhães Albuquerque Ltda., de solicitação de informações/vistas/cópias dos autos, nos termos do art. 62, caput e parágrafo único, da Resolução-TCU 259/2014, alterada pela Resolução-TCU 316/2020;
14.7.	encaminhar cópia da presente instrução ao Complexo Hospitalar da Universidade Federal do Ceará, o Laboratório, de maneira a embasar as respostas às oitivas; e
14.8.	comunicar ao representante a decisão que vier a ser prolatada.

É o relatório.

Victor Paulo Sousa e Silva (47795/OAB-CE), representando Clínica Dra Maria Helena Magalhaes Albuquerque Limitada.

Não atuou.

REPRESENTAÇÃO. PREGÃO ELETRÔNICO. CONTRATAÇÃO DE SERVIÇOS DE ANÁLISE CLÍNICA E LABORATORIAL. POSSÍVEL INABILITAÇÃO INDEVIDA DE LICITANTE E TRATAMENTO NÃO-ISONÔMICO DISPENSADO À REPRESENTANTE NA FASE DE HABILITAÇÃO. CONHECIMENTO. EXAME SUMÁRIO. BAIXO RISCO E RELEVÂNCIA DOS FATOS NOTICIADOS. AUSÊNCIA DE INDÍCIOS SOBREPREÇO E SUPERFATURAMENTO. IRREVERSIBILIDADE DA CONTRATAÇÃO, ANTE O CARÁTER ESSENCIAL DOS SERVIÇOS AVENÇADOS. INDEFERIMENTO DE PEDIDO DE MEDIDA CAUTELAR. INDEFERIMENTO DE INGRESSO DA REPRESENTANTE NOS AUTOS. CIÊNCIA À UNIDADE JURISDICIONADA E AO CONTROLE INTERNO PARA ADOÇÃO DAS MEDIDAS CABÍVEIS. ARQUIVAMENTO.

REPRESENTAÇÃO (REPR)

Secretaria de Controle Externo de Aquisições Logísticas (Selog).

Trata-se de representação, cumulada com pedido de medida cautelar, formulada pela Clínica Dra. Maria Helena Magalhães Albuquerque Ltda. contra possíveis irregularidades na condução do Pregão Eletrônico 14/2022, promovido pela Empresa Brasileira de Serviços Hospitalares (Ebserh) , Complexo Hospitalar da Universidade Federal do Ceará, cujo objeto é a contratação de serviços de laboratório de análises clínicas e clínicas para realização de exames diagnósticos em pacientes do Hospital Universitário Walter Cantídio e Maternidade Escola Assis Chateaubriand.
A representante alega, em suma: inabilitação indevida da licitante Clínica Dra. Maria Helena Magalhaes Albuquerque Limitada, por não haver apresentado balanço patrimonial do último exercício financeiro ao da licitação, com exigência ilegal de registro em junta comercial; tratamento não-isonômico dispensado à representante pelo pregoeiro ao não conceder tempo suficiente para correção de falhas no documento de habilitação.
A Secretaria de Controle Externo de Aquisições Logísticas (Selog) propõe: conhecer da representação; indeferir pedido de medida cautelar: realizar oitiva da unidade jurisdicionada e da licitante vencedora do certame, sobre os indícios de irregularidade; indeferir pedido formulado pela representante de ingresso de ingresso.
Feita esse resumo, decido.
Conheço da representação, satisfeitos os requisitos de admissibilidade previstos nos artigos 113, § 1º, da Lei 8.666/1993, 237, inciso VII e parágrafo único, do Regimento Interno do TCU e 103, § 1º, da Resolução-TCU 259/2014.
Em cognição sumária, depreendo ser baixo o risco para a unidade jurisdicionada e diminuta a relevância dos fatos veiculados na inicial, que não justificam a atuação direta desta Corte de Contas, termos do artigo 106 da Resolução-TCU 259/2014. 
Ainda que se reputem verossimilhantes os indícios de irregularidade, a contratação não poderá ser revertida em razão de relevante interesse público de continuidade da prestação serviços avençados, considerados essenciais ao atendimento dos usuários do complexo hospitalar, caracterizando, assim, o periculum in mora reverso. 
Mesmo considerando a diferença a menor de, apenas, R$ 233.038,90, entre o valor global da proposta da representante e o valor da proposta da licitante vencedora do certame, não foram identificados indícios de sobrepreço e superfaturamento na contratação que impusessem medidas acautelatórias. 
Portanto, indefiro o pedido de medida cautelar.
Sendo dispensável a atuação deste Tribunal, dou ciência dos fatos à Empresa Brasileira de Serviços Hospitalares (Ebserh) , Complexo Hospitalar da Universidade Federal do Ceará, e ao respectivo órgão de controle interno, a fim de adotarem as ações fiscalizadoras cabíveis e, caso confirmadas as irregularidades, envidar as medidas corretivas. 
Deverão, ainda, ser armazenadas as medidas corretivas adotadas em base de dados acessível ao Tribunal, com cópia para o respectivo órgão de controle interno, conforme artigo 106, § 4º, inciso II, da Resolução-TCU 259/2014, alterada pela Resolução-TCU 323/2020.
Por fim, indefiro o pedido formulado pela Clínica Dra. Maria Helena Magalhães Albuquerque Ltda. de ingresso nos autos como parte ou terceiro interessado, ante a ausência de razão legítima para intervir no feito, nos termos do artigo 146, § 2º, do Regimento Interno/TCU c/c o artigo 2º, § 2º, da Resolução-TCU 36/1995, com redação dada pelo artigo 1º da Resolução-TCU 213/2008.
Ante o exposto, voto por que o Tribunal acolha a minuta de acórdão que ora submeto à apreciação do colegiado.
TCU, Sala das Sessões, em 21 de junho de 2022.
WALTON ALENCAR RODRIGUES 
Relator